臺灣高等法院刑事裁定　　　　　　　　100年度毒抗字第133號
抗　告　人
即　被　告　賴義全
上列抗告人因違反毒品危害防制條例案件，不服臺灣桃園地方法
院100年度毒聲字第223號，中華民國100年3月20日裁定（聲請案
號：臺灣桃園地方法院檢察署100年度毒偵字第688號），提起抗
告，本院裁定如下：
    主  文
抗告駁回。
    理  由
一、按犯毒品危害防制條例第10條之罪者，檢察官應聲請法院裁
    定，或少年法院（地方法院少年法庭）應先裁定，令被告或
    少年入勒戒處所觀察、勒戒，其期間不得逾2 月，同條例第
    20條第1 項定有明文。
二、原裁定意旨略以：檢察官聲請意旨以被告基於施用第二級毒
    品甲基安非他命之犯意，於民國（下同）100年1月27日晚間
    9 、10時許，在新北市○○區○○路99號11樓，以玻璃球燒
    烤之方式，施用第二級毒品甲基安非他命1次。嗣於同年1月
    28日凌晨2時50分許，在桃園縣龍潭鄉○道○號○路南向72公
    里300公尺處為警查獲，並扣得第二級毒品甲基安非他命1小
    包（毛重1.5 公克）。經採集其尿液送驗後，結果呈安非他
    命類陽性反應等情，業經被告坦承不諱，且有臺灣檢驗科技
    股份有限公司濫用藥物檢驗報告1 紙在卷可稽，復有上開毒
    品扣案可佐，被告犯嫌堪予認定。爰依毒品危害防制條例第
    20條第1 項及觀察勒戒處分執行條例第3條第1項之規定，裁
    定令被告入勒戒處所觀察、勒戒，其期間不得逾2 月等語。
三、抗告意旨略以：抗告人於100年1 月28日凌晨2時左右駕駛自
    小客車，由住所回屏東趕赴隔日父親忌日祭拜，行經龍潭路
    段因走錯繳票車道，正逢國道第六分隊員以抗告人神情有異
    為由，要求本人下車接受盤查。然抗告人因於同年1 月23日
    於桃園某pub結帳後，有1位年約30歲之男子向抗告人兜售第
    二級毒品甲基安非他命1 小包，抗告人因從事都市更新規劃
    設計整合之工作，且適逢農曆春節暨父親忌日，連續有3 起
    案件均趕於放假前須將容積試算予獎勘部分完成，而一時貪
    快不管此等犯罪行為而以新台幣1萬6千元向上述男子購買並
    置入以香菸吸食，故於遭盤查時心生愧意，及當時確實精神
    萎靡昏昏欲睡，實在感謝當時員警將抗告人攔停。於是員警
    詢問本人上衣口袋有何物，本欲拿出時，詢問之員警直接自
    本人口袋內先一步取出，即立刻宣讀本人一切應有法律所保
    護之人權，後逕自戴上戒具以現行犯逮捕之。然抗告人非就
    其當時製作之自白筆錄與實情有誤，作為抗告之理由，惟於
    此請求法官是否能就本人為初犯且因當時工作之故，一時未
    經思索下犯罪，查獲後即不再吸食，且於等待檢察官起訴之
    期間自行至醫療檢驗所篩檢以佐證，本依法而論犯罪人不該
    有犯罪之實，而奢望能以更生面之捐獻一定金額於社福更易
    單位，並以勞動服務之方式以代替勒戒、觀察之聲請，抗告
    人自知犯罪立即自行戒除吸毒之惡習，且又因本人之未婚妻
    於今年3 月篩檢出癌細胞於子宮，所幸為零期本應及早切除
    ，但今卻又因我當時所犯之錯而，須入所觀察勒戒，她頓時
    不知所措，又不願告其家人，上述理由，是否請法官能考量
    允以法外施恩以其他刑責或方式，來對犯罪人做一懲戒，能
    否念及抗告人為初犯，且因未婚妻之病情，需抗告人陪同儘
    速去切片再驗，並及早治療，此時真實感受勿因一時貪快而
    觸法，必須去為自己犯罪行為負其應有懲戒，而無法在此一
    時期作為未婚妻之後盾支持，深感懊悔，苦無對策，只好厚
    顏向法官請求能否撤銷原裁定以其他刑罰替代，於此聲明，
    抗告人絕非想狡辯以脫罪，仍願為其犯罪事實負應有之懲，
    請撤銷原裁定，更為適當之裁定云云。
四、經查：抗告人即被告基於施用第二級毒品甲基安非他命之犯
    意，於100年1 月27日晚間9、10時許，在新北市○○區○○
    路99號11樓，以玻璃球燒烤之方式，施用第二級毒品甲基安
    非他命1次。嗣於同年1 月28日凌晨2時50分許，在桃園縣龍
    潭鄉○道○號○路南向72公里300公尺處為警查獲，並扣得第
    二級毒品甲基安非他命1小包（毛重1.5公克）。經採集其尿
    液送驗後，結果呈安非他命類陽性反應等情，業經抗告人坦
    承不諱，且有臺灣檢驗科技股份有限公司濫用藥物檢驗報告
    1 紙在卷可稽，復有上開毒品扣案可佐，抗告人犯嫌堪予認
    定。原法院認抗告人施用第二級毒品甲基安非他命之犯行明
    確，依毒品危害防制條例第20條第1 項及觀察勒戒處分執行
    條例第3條第1項之規定，裁定令抗告人入勒戒處所觀察、勒
    戒，其期間不得逾2 月等語，經核認事用法，均無不合，抗
    告人抗告意旨，雖以其坦承犯行，對其一時失慮為本案犯行
    ，深感悔悟，並泛言其未婚妻需其陪伴照顧，請求撤銷原裁
    定，改以其他刑罰替代云云，然衡以毒品危害防制條例規定
    觀察、勒戒之目的，係為斷絕施用毒品者之心癮，屬保安處
    分之一種，核與刑罰執行之目的不同，並無其他方式得以替
    代之。又觀察、勒戒之目的係為戒除施用毒品者之身癮，著
    重治療，而非處罰，故抗告人既確有施用第二級毒品甲基安
    非他命之事實，經檢察官聲請觀察、勒戒，依法即應入勒戒
    處所觀察、勒戒；且抗告人所述理由，均屬個人事由，亦與
    法定停止觀察、勒戒之原因無關，抗告人所請自難准許。綜
    上，本件抗告，為無理由，應予駁回。
據上論斷，應依刑事訴訟法第412條，裁定如主文。
中    華    民    國   100    年    4     月    27    日
                  刑事第三庭  審判長法  官  陳博志
                                    法  官  劉興浪
                                    法  官  許文章
以上正本證明與原本無異。
不得再抗告。
                                    書記官  蔡慧娟
中    華    民    國   100    年    4     月    27    日